【裁判字號】    98,交聲,409
【裁判日期】    981130
【裁判案由】    聲明異議
【裁判全文】
臺灣嘉義地方法院交通事件裁定         98年度交聲字第409號
原處分機關  交通部公路總局嘉義區監理所嘉義市監理站
異  議  人
即受處分人  甲○○
上列異議人即受處分人因違反道路交通管理處罰條例案件，對於
交通部公路總局嘉義區監理所嘉義市監理站於民國九十八年九月
二十八日所為之處分（原處分案號：嘉監義裁字第裁七六—Ｌ0
0000000號），聲明異議，本院裁定如下：
    主  文
原處分撤銷。
甲○○不罰。
    理  由
一、按汽車駕駛人，駕駛汽車有不遵守道路交通標誌之指示情形
    ，而本章各條無處罰之規定者，處新臺幣（下同）九百元以
    上一千八百元以下罰鍰，而汽車駕駛人，駕駛汽車違反道路
    交通安全規則，因而肇事致人受傷者，記違規點數三點，道
    路交通管理處罰條例第六十條第二項第三款及第六十一條第
    三項前段固有明文。惟按標誌、標線、號誌應經常維護，保
    持清晰完整及有效性能，道路交通標誌標線號誌設置規則第
    七條第一項定有明文。是以，倘若道路設置之標誌、標線、
    號誌設置不清、模糊，難認具有效性或達使人民無法輕易辨
    明時，自難期待人民加以遵守，而不具期待可能性。
二、原處分意旨略以：異議人即受處分人甲○○駕駛車牌號碼Ｃ
    三—五二○○號自用小客車，於民國九十八年五月十七日下
    午三時三十分許，違規駛入位於嘉義縣民雄鄉中和村社溝一
    六之四號旁國道一號公路下方禁止汽車進入之涵洞，嗣於該
    涵洞出口處，與被害人乙○○騎乘車牌號碼Ｌ六Ｎ—七三二
    號重型機車發生碰撞，致乙○○受傷。嘉義縣警察局民雄分
    局警員因認異議人有駕駛汽車不遵守道路交通標誌之指示，
    違反道路交通安全規則肇事致人受傷之違規事實，而填製嘉
    縣警交字第Ｌ00000000號舉發違反道路交通管理事
    件通知單予以舉發，嗣異議人於到案日期前向原處分機關即
    交通部公路總局嘉義區監理所嘉義市監理站申訴，經原處分
    機關函請舉發單位調查結果仍認異議人有上開違規行為，乃
    依道路交通管理處罰條例第六十條第二項第三款、第六十一
    條第三項前段、違反道路交通管理事件統一裁罰基準及處理
    細則第四十三條、第四十四條、第六十七條及違反道路交通
    管理事件統一裁罰基準表之規定，於九十八年九月二十八日
    以嘉監義裁字第裁七六—Ｌ00000000號裁決書，據
    以裁處異議人罰鍰九百元，並記違規點數三點之處分。
三、異議意旨略以：異議人當日固有駕車進入上開涵洞，惟進入
    該涵洞前並未看見禁止汽車進入之標誌，實難苛責異議人駕
    車遵守該標誌，為此聲明異議，請求撤銷原處分等語。
四、經查：
  (一)異議人駕駛車牌號碼Ｃ三—五二○○號自用小客車，於九十
    八年五月十七日下午三時三十分許，駛入位於嘉義縣民雄鄉
    中和村社溝一六之四號旁國道一號公路下方之涵洞，嗣於該
    涵洞出口處，與被害人乙○○騎乘車牌號碼Ｌ六Ｎ—七三二
    號重型機車發生碰撞，致乙○○受有右手粉碎性骨折之傷害
    等情，業據異議人於警詢（見本院卷第三一頁）及本院（見
    本院卷第五五、五六頁）供承在卷，並經證人乙○○於警詢
    （見本院卷第三二頁）及本院（見本院卷第五七至五九頁）
    證述明確，復有道路交通事故現場圖（見本院卷第二八頁）
    、道路交通事故調查報告表(一)(二)（見本院卷第二九、三○頁
    ）及現場照片（見本院卷第三六至四三頁）在卷可參，自堪
    信為真實。
  (二)惟證人即掣單警員丙○○於本院證稱：異議人進入上開涵洞
    前雖有禁止汽車進入標誌，只是久未修繕，上面圖示脫落，
    且因該標誌非設於涵洞上方，駕駛人經過該處，亦不容易看
    到該標誌。附近民眾經常駕車通行該涵洞，本件事故發生後
    ，經到場瞭解始知該涵洞有禁止汽車進入標誌等語（見本院
    卷第五三、五四、七八頁），並有其提出之上開標誌照片在
    卷可稽（見本院卷第七○、七一頁），而依該照片所示，上
    開禁止汽車進入圖示確已脫落，該標誌亦非設於涵洞上方，
    難以讓駕駛人清楚知悉汽車禁止進入上開涵洞，且依上開道
    路交通標誌標線號誌設置規則規定，行政機關有義務對於標
    誌、標線、號誌經常維護，保持清晰完整及有效性能，以期
    人民遵守相關交通規則，維護交通之秩序；而此處之標誌並
    不完全且設置位置不明，使駕駛人無所適從，自無法期待異
    議人遵照規定駕駛車輛，是異議人辯稱不知該處涵洞禁止汽
    車進入等語，應可採信。
五、綜上所述，本件舉發地點標示不清，原處分機關遽認異議人
    有駕駛汽車不遵守道路交通標誌之指示之違規行為，難認適
    當，異議人既無該違規行為，則原處分機關復認異議人違反
    道路交通安全規則肇事致人受傷遽以裁罰，亦有未洽。從而
    ，本件異議人之異議，為有理由，自應由本院將原處分撤銷
    ，諭知異議人不罰，以資適法。
據上論斷，應依道路交通管理處罰條例第八十七條第二項、道路
交通案件處理辦法第二十條前段，裁定如主文。
中    華    民    國    98    年    11    月    30    日
                    交通法庭    法  官  鄭雅文
以上正本證明與原本無異。
如不服本裁定，應於裁定送達後五日內向本院提出抗告狀（應附
繕本）。
中    華    民    國    98    年    11    月    30    日
                                書記官  蘇姵容


司法院資訊處製作；財團法人民間司法改革基金會備份。
